【裁判字號】    89,訴,2879
【裁判日期】    891123
【裁判案由】    清償借款
【裁判全文】
臺灣高雄地方法院民事判決  八十九年度訴字第二八七九號
    原      告  台灣土地銀行
    法定代理人  乙○○
    訴訟代理人  甲○○
    被      告  丙○○
右當事人間請求清償借款事件，本院判決如左：
    主    文
被告應給付原告新台幣壹佰伍拾萬元，及自民國八十九年五月二十六日起至清償日止
，按年息百分之九點六一五計算之利息，並自民國八十九年六月二十七日起至清償日
止，逾期在六個月以內者，按上開利率百分之十，逾期超過六個月者，按上開利率百
分之二十計算違約金。
訴訟費用由被告負擔。
    事    實
甲、原告方面：
一、聲明：求為判決如主文所示。
二、陳述：被告丙○○於民國八十六年四月二十六日向原告借款新台幣（下同）一百
    五十萬元，約定利率按年息百分之九點七計算，並採機動利率即原告基本放款利
    率調整時即比照調整，借款期限則自八十六年四月二十六日起至一百零一年四月
    二十六日止，前三年按期計息，第四年起按月平均攤還本息，如未按期給付，即
    喪失期限利益，全部債務視為到期，除利息仍依上開利率計算外，逾期清償，在
    六個月以內者，按上開利率百分之十，超過六個月者，按上開利率百分之二十計
    付違約金。詎被告丙○○繳納至八十九年五月二十五日止之利息，嗣後即未再按
    期攤還，尚欠一百五十萬元之本金及如主文所示之利息及違約金迄未清償，經屢
    向被告催討，均置之不理，為此爰依消費借貸之法律關係提起本件訴訟。
三、證據：提出借據、授信約定書、放款帳卡各一份為證。
乙、被告方面：
一、聲明：求為駁回原告之訴。
二、陳述：本件是農業貸款，因連年天災，收成不好，無力繳息，希望原告能降低利
    息或允許借新還舊，惟原告不同意，現正設法償還。
    理    由
一、本件原告主張被告丙○○於八十六年四月二十六日向原告借款一百五十萬元，詎
    被告丙○○繳納至八十九年五月二十五日止之利息，嗣後即未再按期攤還，尚欠
    一百五十萬元之本金及如主文所示之利息及違約金迄未清償之事實，已據其提出
    借據、授信約定書、放款帳卡各一份為證，核屬相符，而對此一事實被告並不否
    認，僅辯稱係因連年天災，故無力繳息，且希望原告能降低利息云云，而依被告
    所辯，此乃被告之清償能力問題，在原告未同意延期清償之情形下，被告並無權
    因此而未依約前往繳息，是被告所辯，即無所據，故依本院調查證據結果，原告
    之主張自堪信為真實。
二、按借用人應於約定期限內，返還與借用物種類、品質、數量相同之物。遲延之債
    務，以支付金錢為標的者，債權人得請求依法定利率計算之遲延利息，但約定利
    率較高，仍從其約定利率。當事人得約定債務人不履行債務時，應支付違約金，
    民法第四百七十八條前段、第二百三十三條第一項、第二百五十條第一項分別定
    有明文。
三、從而原告依消費借貸之法律關係請求被告給付借款一百五十萬元，並自八十九年
    五月二十六日起至清償日止，按年息百分之九．六一五計算之利息，及自八十九
    年六月二十七日起至清償日止，逾期在六個月以內者，按上開利率百分之十，超
    過六個月者，按上開利率百分之二十計付違約金，即屬正當，應予准許。
四、據上論結，本件原告之訴為有理由，依民事訴訟法第七十八條，判決如主文。
中      華      民      國    八十九    年     十一     月    二十三    日
                              臺灣高雄地方法院民事第六庭
~B法      官  楊國祥
右為正本係照原本作成。
如對本判決上訴，須於判決送達後廿日內向本院提出上訴狀。
中      華      民      國    八十九    年     十一     月    二十四    日
~B法院書記官  周祺雯


司法院資訊處製作；財團法人民間司法改革基金會備份。
